臺灣桃園地方法院刑事判決　　　　　　　 99年度訴字第521號
公　訴　人　臺灣桃園地方法院檢察署檢察官
被　　　告　陳瑋姮
選任辯護人　陳河泉律師
上列被告因偽造有價證券案件，經檢察官提起公訴（99年度偵字
第7498號），本院判決如下：
    主  文
陳瑋姮意圖供行使之用，而偽造有價證券，處有期徒刑參年肆月
。扣案如附表所示偽造之本票參紙及偽刻之「林玉燕」、「李美
雲」、「李阿明」印章各壹枚，均沒收。
    事  實
一、陳瑋姮基於偽造有價證券之犯意，未經李林玉燕（原名林玉
    燕，後冠夫姓，下稱李林玉燕）、李阿明、李靜雯（原名李
    美雲，因原名不雅，於民國88年6 月4 日改申請改名，同年
    月8 日核准，同年月29日申登，下稱李靜雯）之同意，於98
    年2 月27日前之某日，在臺灣某不詳地區，擅自委請某不知
    情之刻印店人員，偽刻「林玉燕」、「李美雲」及「李阿明
    」之印章各1 枚後，擅在如附表所示票號分別為091908、09
    1909及091910號之3 紙本票上填寫上發票日、到期日、發票
    金額及付款地【發票日均為88年10月20日，到期日均為96年
    8 月20日，面額均為新臺幣（下同）50萬元，付款地均為大
    園鄉海口村1 鄰13號】，並於發票人欄位用印，以表明渠等
    為共同發票人之名義，復基於行使偽造有價證券之犯意委託
    不知情之地下錢莊於98年2 月27日持上揭偽造之本票3 紙，
    向本院聲請本票裁定而行使之，經本院民事庭以98年度司票
    字第1409號裁定准予強制執行，嗣經上開地下錢莊持本票裁
    定正本向李阿明、李林玉燕、李靜雯等人催討債務後，始悉
    上情並扣得如附表所示之本票原本3 紙。
二、案經李林玉燕、李阿明及李靜雯訴由臺灣桃園地方法院檢察
    署檢察官偵查起訴。
    理  由
壹、程序部分：
    按被告以外之人於審判外之言詞或書面陳述，除法律有規定
    者外，不得作為證據；又被告以外之人於審判外之陳述，雖
    不符合同法第159 條之1 至第159 條之4 之規定，但經當事
    人於審判程序同意作為證據，法院審酌該言詞陳述或書面陳
    述作成時之情況，認為適當者，亦得為證據。當事人、代理
    人或辯護人於法院調查證據時，知有第159 條第1 項不得為
    證據之情形，而未於言詞辯論終結前聲明異議者，視為有前
    項之同意，刑事訴訟法第159 條第1 項及第159 條之5 均有
    明文。經查：
一、證人蘇水德於偵查中之證述，固屬傳聞證據，惟檢察官、被
    告陳瑋姮及其選任辯護人就前揭審判外陳述之證據能力，於
    本院準備程序及審判期日時均不爭執，且迄至言詞辯論終結
    前亦未再聲明異議。經核上開證據資料製作時之情況，查無
    違法不當或證明力明顯過低之瑕疵，亦認為以之作為證據應
    屬適當。至證人李林玉燕、李阿明及李靜雯於偵查中之證述
    ，乃被告以外之人於審判外之陳述，屬傳聞證據，且被告及
    辯護人已就上開供述證據能力表示爭執（參見本院99年度訴
    字第521 號卷宗第18頁），然本院審酌上開供述雖屬傳聞證
    據，惟既經依法具結並證述渠等親身經歷情節，且均無受到
    脅迫、利誘或詐欺之情形，並無顯不可信之情況存在，復於
    本院審理時以證人身分傳喚到庭行交互詰問，業經保障被告
    之對質詰問權，且完足調查，自得作為證據。
二、至本件認定事實所引用之卷內其餘卷證資料（包括刑事撤回
    告訴狀1 紙、桃園市調解委員會調解書1 紙、支票號碼為AA
    0000000 號、A0000000號暨其退票理由單、0000000 號暨其
    退票理由單、AA0000000 號暨其退票理由單影本各1 紙、本
    票號碼為091910號、091909號091908號本票影本各1 紙、桃
    園縣大園鄉○○段海方厝小段0000-0000 地號土地登記謄本
    1 份、桃園縣桃園地政事務所98年6 月23日桃地資字第0980
    004851號函暨隨函所附之桃園縣桃園市○○○段0000-0000
    字號及同段4594建號建物登記謄本各1 份被告偵查庭庭呈之
    切結書影本1 份、法務部調查局99年2 月12日調科貳字第09
    900072690 號函暨隨函所附之鑑定書1 份、本院98年度司票
    字第1409號民事裁定及本院98年度抗字第91號民事裁定各1
    份等文書證據及物證），並無證據證明係公務員違背法定程
    序所取得，檢察官、被告陳瑋姮及其選任辯護人，均未於本
    院言詞辯論終結前爭執其證據能力，茲審酌該等書面陳述作
    成時之情況，並無不宜作為證據之情事，且本院認為以之作
    為本件論罪之證據，均與待證事實具有關聯性，作為本案之
    證據亦屬適當，是依上開規定，自得為證據。
貳、實體部分：
一、訊據被告固坦承附表所示之本票之票面金額、發票日、到期
    日及付款地等欄位均為其所填載，並有持附表所示之3 紙本
    票向本院聲請本票裁定，繼經本院民事庭以98年度司票字第
    1409 號 裁定准予強制執行等事實，惟矢口否認有何偽造有
    價證券犯行，辯稱：附表所示之3 紙本票是告訴人李林玉燕
    及案外人陳麗卿一起拿到伊家，當時是陳麗卿叫伊填寫本票
    之內容，但本票上關於「林玉燕」、「李美雲」及「李阿明
    」之印鑑章均由陳麗卿所蓋，開立這3 紙本票之目的係為擔
    保4 紙面額共200 萬元之拒絕往來支票，當時因為地下錢莊
    追錢追得緊，故伊請李林玉燕及陳麗卿先還伊50萬元，李林
    玉燕2 人同意後，才讓她們簽立附表所示之3 紙本票，而伊
    於取得附表所示3 紙本票後之所以未返還上開業已退票之4
    紙支票，係因雙重擔保。伊於向法院聲請本票裁定後沒多久
    ，將這3 紙本票拿去陳麗卿家，由陳麗卿之母親蓋上「陳麗
    卿」的印鑑章，因為伊與李林玉燕之官司已經拖了10幾年，
    所以後來有去調解，且當日大家達成共識，認定附表所示之
    3 紙本票係由案外人陳麗卿所開立云云（參見本院審訴卷第
    28頁反面及本院訴字卷第17頁反面、第36頁至第37頁反面、
    第39頁反面、第79頁），並提出桃園縣桃園市調解委員會調
    解書影本1 紙為證。被告所選任之辯護人亦為被告辯護：(一)
    約87、88年間，陳麗卿介紹李林玉燕、李阿明向被告借款，
    並交予被告4 紙支票（其上均有李林玉燕、李美雲、陳麗卿
    等人之背書），詎支票屆期，經提示均因存款不足及拒絕往
    來而遭退票，李林玉燕及陳麗卿乃持附表所示之3 紙本票以
    作為擔保，李林玉燕及陳麗卿要求被告先行填寫本票之內容
    ，而後由陳麗卿自行蓋告訴人李林玉燕等3 人之印章於本票
    上，以為共同發票人，陳麗卿並簽名於本票背面以為擔保，
    是被告當時認為陳麗卿係經告訴人李林玉燕等3 人之授權。
    詎本票票期屆至後，因告訴人李林玉燕等3 人均不還款，被
    告遂委託地下錢莊綽號「阿利」之人持3 紙本票向法院聲請
    本票裁定，至「阿利」為何將告訴人3 人之地址記載為「桃
    園市○○路49 8號13樓之4 」被告亦不清楚；(二)本件係告訴
    人李林玉燕透過陳麗卿向被告借款200 萬元及300 萬元（即
    附表所示之3 紙本票），告訴人李林玉燕並提供告訴人李阿
    明所有坐落於桃園縣大園鄉○○段海方厝小段202 、234 、
    237 地號土地及大園鄉○○段海方厝小段3086建號建物（門
    牌號碼為桃園縣大園鄉竹圍村11鄰3-19號及3-20號建物）予
    被告設定700 萬元之抵押權，李林玉燕還款200 萬元後，即
    稱有親戚要買上開土地之一小部分，要求被告先同意塗銷抵
    押權登記，等買賣完成後會再提供剩下的土地及房屋供被告
    辦理抵押權登記，足徵告訴人李林玉燕及李阿明證稱未曾提
    供房、地設定抵押擔保，並不實在；(三)被告所提出之支票及
    退票理由單發票日均為88年間，均在87年11月26日申請塗銷
    抵押權登記後，足徵告訴人李林玉燕及李阿明是於塗銷抵押
    權登記後始再透過陳麗卿向被告借本件之200 萬元，故告訴
    人李林玉燕所稱業已償還之債務實與附表所示之3 紙本票不
    同；(四)告訴人李林玉燕於87、88年間向被告借款時所提出之
    4 紙支票（發票人為李阿明、其上有林玉燕、李美雲及陳麗
    卿等人之背書）及退票理由單所示之發票日均為88年間，然
    本票裁定卷第15頁之3 紙本票發票日均為87年5 月20日，若
    如告訴人李林玉燕所稱，支票之發票日是開2 、3 個月後的
    票，則應是先開立本票裁定卷第15頁所示之3 紙本票，再開
    立支票，足徵告訴人李林玉燕稱先開支票，隔幾天再開本票
    去擔保支票所言不實，告訴人李林玉燕所稱先開立支票再開
    本票去擔保支票與被告所稱支票遭退票後，再開立附表所示
    之3 紙各50萬之支票擔保反而較為符合；(五)附表所示之3 紙
    本票之所以會填載到期日為96年間，係因告訴人李林玉燕表
    示約10年後會有一筆退休金，到時才有錢還，但因被告不想
    等到10年所以才寫96年云云，並請求傳訊證人蘇水德及鍾聯
    芳以證明告訴人李林玉燕確曾由陳麗卿陪同至被告家開立附
    表所示之3 紙本票無訛。惟查：
  (一)被告98年2 月27日持附表所示之3 紙本票具狀向本院民事庭
    聲請本票裁定，請求告訴人李林玉燕等人清償本票面額之債
    務而行使，業經本院民事庭以98年度司票字第1409號民事裁
    定准予強制執行等情，除據被告自承在卷外，並有本院民事
    庭98年度司票字第1409號卷內所附民事聲請狀、附表所示3
    紙本票影本及本院98年度司票字第1409號裁定在卷可稽（參
    見本院民事庭98年度司票字第1409號卷第3 頁至第5 頁），
    並均經本院調閱上開案卷核閱無訛，上情堪信為實。
  (二)又附表所示本票上之發票日、到期日、發票金額及付款地等
    欄位均為被告所填寫，除據被告於本院審理時坦認不諱（參
    見本院訴字卷第79頁反面）外，本件經臺灣桃園地方法院檢
    察署檢察官依職權向中華電信股份有限公司桃園營運處行動
    電話業務申請書影本1 份後，再連同前開本院98年度司票字
    第1409號民事卷宗1 宗、附表所示本票原本3 紙及該署當庭
    命被告親寫「88年10月20日」、「96年8 月20日」、「伍拾
    萬元正」及「大園鄉海口村1 鄰13號」等文字各20次，經送
    請法務部調查局為筆跡鑑定，法務部調查局遂將附表所示之
    本票上之筆跡均編為甲類筆跡，另將中華電信股份有限公司
    桃園營運處行動電話業務申請書影本1 份及本院98年度司票
    字第1409號民事卷宗1 宗內之筆跡均編為乙類筆跡後，並以
    歸納分析及特徵比對之方式，認甲類筆跡與乙類筆跡筆畫特
    徵相同，有法務部調查局99年2 月12日調科貳字第09900072
    690 號鑑定書1 份附卷可稽，顯見附表所示之3 紙本票上之
    文字均為被告所填寫，亦堪認定。
  (三)從而，本件應審究之重點乃在附表所示之3 紙本票究否係告
    訴人李林玉燕因積欠被告債務而簽發或授權予被告填寫並委
    由案外人陳麗卿用印，查：
  (1)被告先於偵查中陳稱：因伊信用比較好，且與地下錢莊有認
    識，所以伊向陳清榮及地下錢莊借錢來轉借給李林玉燕及陳
    麗卿。李阿明是李林玉燕的丈夫，李美雲是他們的女兒，李
    美雲後來有改名，但借錢時還沒改名，林玉燕及陳麗卿在88
    年間拿本票來跟伊借300 多萬元時，旁邊還有綽號「小蘇」
    ，名為蘇德水之男子在場，伊不知道本票上的字是誰寫的，
    到期日之所以寫96年，是因為林玉燕欠的金額很大，所以要
    分8 年來還，當時這3 紙本票是要4 紙擔保面額共200 萬的
    支票，因為林玉燕說要先給伊50萬元，所以本票只開150 萬
    元，因為陳麗卿拿的4 紙支票上都有告訴人林玉燕等人的章
    ，且當時林玉燕也在場，所以伊相信陳麗卿是經過告訴人等
    之授權云云（參見臺灣桃園地方法院檢察署他字卷第24頁、
    第129 頁至第130 頁、第157 頁）；繼於偵查中陳稱：附表
    所示之3 紙本票係地下錢莊的人拿偽造「林玉燕」、「李美
    雲」及「李阿明」蓋章之本票向告訴人等討債，且係綽號「
    阿利」之人向法院聲請本票裁定，伊不知道「阿利」之真實
    姓名、年籍，伊確定附表所示之3 紙本票係李林玉燕及陳麗
    卿拿給伊的，渠等交付本票給伊時，「小蘇」有看到，至於
    後來「阿利」如何拿到本票去聲請強制執行，伊就不清楚了
    云云（參見上開他字卷第119 頁至第121 頁）；再於偵查中
    供稱：原先是李林玉燕拿4 紙支票向伊借200 萬元，此200
    萬元部分已經還給伊，後來陳麗卿又拿上述4 紙支票來跟伊
    借錢，伊信以為真就借給陳麗卿，但陳麗卿沒有還，才拿附
    表所示之3 紙本票向伊借錢，本票是陳麗卿交給伊的，陳麗
    卿拿給伊時，本票上就有記載發票日、到期日、發票金額及
    付款地等事項，但伊不知道前述這些事項是否是陳麗卿寫的
    云云（參見上開他字卷第157 頁、第168 頁），被告於偵查
    中所述前後迥異，甚於臺灣桃園地方法院檢察署檢察官依職
    權將相關資料送法務部調查局鑑定，認本票上之字跡與被告
    之字跡筆畫特徵相同後，始改稱：本票上所載之發票日、到
    期日、發票金額及付款地等事項，係伊所填寫，然其上之印
    章係案外人陳麗卿所蓋，伊認為告訴人等已授權給陳麗卿云
    云，足徵被告對於事實有所隱瞞，其供述之憑信性已屬有疑
    ，且若確如被告所言，該3 紙本票係告訴人李林玉燕為擔保
    李林玉燕先前所開立之4 紙支票，並由陳麗卿用印，則被告
    實無特意隱瞞本票上之文字為其親筆書寫乙事之理。參以被
    告於本院審理時自承：伊借李林玉燕之款項，係伊向地下錢
    莊借，伊算李林玉燕利息二分半，但地下錢莊算伊的利息不
    只二分半，當時因為地下錢莊追伊追得緊，所以要求李林玉
    燕她們先還伊50萬元云云（參見本院訴字卷第36頁反面），
    衡情，一般有智識能力之人均知，地下錢莊利息高昂，且催
    討債務之手法殘酷，理當不會向地下錢莊借錢轉借他人，被
    告於行為時（87、88年間）乃一年滿40歲之成年人，對於上
    情當知之甚詳，其上開所辯，顯與常情未合。況被告當時既
    已需錢孔急，豈會讓李林玉燕等人開立到期日為96年8 月20
    日之本票？此外，縱被告係因告訴人李林玉燕告知10年後（
    即98年間）會有一筆退休金下來，始允許告訴人李林玉燕開
    立到期日為96年間之本票，然被告既知告訴人李林玉燕直至
    98年間始有一筆退休金可供還款，並已允諾開立遠期本票，
    則告訴人李林玉燕開立之本票到期日究為96年間，抑或98年
    間，已無差異，故被告上開所辯，均與常情不符，均不足採
    。
  (2)證人李林玉燕於偵查及本院審理時證稱：附表所示之3 紙本
    票並非伊之字跡，且其上所蓋之印章非伊的印鑑章，伊無授
    權陳麗卿用印，亦未曾交付印章給陳麗卿，伊亦不曾與陳麗
    卿一同向被告借錢，而都是私人向被告借錢等語明確（參見
    上開他字卷第145 頁及本院訴字卷第34頁反面、第35頁反面
    至第36頁）；證人李阿明及李靜雯則於本院審理時結證稱：
    附表所示之3 紙本票並非伊等之字跡，且其上所蓋之印章非
    伊等之印鑑章，伊等並無授權李林玉燕用印，亦未曾交付印
    章給李林玉燕等語明確（參見本院訴字卷第38頁正、反面、
    第40頁）；證人陳麗卿於本院審理時亦結證稱：伊知道李林
    玉燕及李阿明有向陳瑋姮借錢，但那是他們自己的事，辯護
    人所提示之4 紙支票背面均非伊背書，印章、印文也都不是
    伊的，伊也沒有看過這4 紙支票，至於附表所示之3 紙本票
    背面亦非伊的簽名，伊也沒有看過這3 紙本票，此外，伊母
    親住在花蓮，被告不可能拿附表所示之3 紙本票請伊母親蓋
    等語（參見本院訴字卷第77頁至第78頁），足徵告訴人李林
    玉燕未曾偕同證人陳麗卿至被告家中開立附表所示之3 紙本
    票，且告訴人李林玉燕等3 人鈞未曾授權陳麗卿於附表所示
    之3 紙本票上用印無訛。
  (3)證人蘇水德於偵查中結證稱：伊是做房屋仲介，因為李林玉
    燕欠陳瑋姮錢，所以想用開4 紙支票之方式清償，但陳瑋姮
    不想收，所以伊看到李林玉燕與陳瑋姮互推4 紙支票，最後
    陳瑋姮有收下4 紙支票，本票的事伊就不知道了，伊只有看
    過支票，沒有看過如附表所示之本票等語（參見上開他字卷
    第129 頁），足徵證人蘇水德對於被告與告訴人李林玉燕間
    是否曾簽立附表所示之3 紙本票，並不知情，自不得執此而
    為有利於被告之認定；證人即代書陳清榮於本院審理時結證
    稱：伊從事代書工作，曾幫李林玉燕夫婦辦理抵押權設定及
    塗銷，至於李阿明是否曾開立面額200 萬之支票給伊，因時
    間太久而沒有印象，需回去確認，而伊幫李林玉燕夫婦設定
    抵押權之原因乃李阿明與陳瑋姮間有債權債務關係，但實際
    借款金額為何，因時間太久記不清楚等語（參見本院訴字卷
    第120 頁正、反面），足徵證人陳清榮對於被告與告訴人李
    林玉燕夫婦間之債權債務關係，已因時間久遠而不復記憶，
    且其證述情節與本件被告是否涉犯偽造有價證券乙案，並無
    直接關聯，自亦不得據為有利於被告之認定；證人鍾聯芳於
    本院審理時雖結證稱：伊今年88歲，係於87、88年間認識陳
    瑋姮，伊曾因為看土地一事至陳瑋姮家，當時伊在陳瑋姮家
    中看到二位小姐，一個高高的，一個矮矮的，當時有伊有問
    陳瑋姮她們是不是來買土地，陳瑋姮說不是，陳瑋姮有介紹
    那二個小姐給伊認識，一個姓陳，一個姓林，當時伊看到有
    3 紙本票跟3 紙支票在桌上，陳瑋姮叫她們在本票上面寫，
    但她們說站著不好寫，叫陳瑋姮寫，寫好後他們在蓋章給陳
    瑋姮，後來陳瑋姮寫好後，那個高高的女生蓋章，但蓋誰的
    章我不知道，蓋好章之後就交給陳瑋姮，伊確定伊看到3 紙
    支票跟3 紙本票，那3 紙本票是用來抵3 紙支票，而伊所提
    出的證明書是伊自己寫的，因伊在大園漁港遇到陳瑋姮，她
    提到在跟別人打官司，打了10幾年，伊就想起來10幾年前在
    她辦公室的事，所以才寫了這份證明書等語（參見本院訴字
    卷第121 頁至第122 頁），惟證人鍾聯芳年已88歲，且人之
    記憶會因時間經過久遠，對於歷史事件之某些環節、細節部
    份，遺忘或模糊，實屬平常，甚難想像其對於87、88年間發
    生之事尚能清楚記憶，又其前所提出之證明書中僅提到當時
    被告陳瑋姮之桌上有幾張退票的支票還有幾張本票，然於本
    院審理時卻能清楚陳述是3 紙支票及3 紙本票，核與經驗法
    則相背，故其證述是否可採已屬有疑，參以本件被告與告訴
    人李林玉燕等已因本件案件纏訟近2 年，若證人鍾聯芳對於
    上情仍記憶甚詳，當可於訴訟之初即提出上情，以助釐清案
    件，然證人鍾聯芳捨此未為，反因本案幫被告還款60萬元，
    亦與常情未合，益徵證人鍾聯芳上開證述不足採信。況本件
    證人鍾聯芳於本院審理時自承：陳瑋姮叫伊乾爹，但沒有一
    直叫，且伊因本案幫陳瑋姮還了60萬元（參見本院訴字卷第
    121 頁反面至第122 頁），則證人鍾聯芳為求其乾女兒得免
    受刑罰追訴處罰，而為上開迴護被告之詞，亦屬人情之常，
    故不足憑以為有利被告之認定。
  (4)至告訴人李林玉燕及李阿明所為之證述雖有(1)未曾將房、地
    設定抵押，顯與被告庭呈之土地登記申請書、土地/ 建物改
    良物抵押權設定契約書、臺灣省桃園縣土地登記簿（桃園縣
    大園市○○段海方厝小段202 地號）及土地登建物異動清冊
    所顯示之資料不符；(2)本票裁定卷第15頁所示之3 紙本票，
    若如告訴人李林玉燕所言係用以擔保其於87、88前間為向被
    告借款所開立之4 紙支票，則上開3 紙本票之發票日應在4
    紙支票之後，始與經驗法則相符，然由被告所提出之資料（
    99年6 月14日刑事準備狀被證一）可知，上開4 紙支票之發
    票日均為88年間，而上開3 紙本票之發票日均為87年5 月20
    日，足徵告訴人李林玉燕稱上開3 紙本票係用以擔保上開4
    紙支票，並不實在，然告訴人李林玉燕之所以為上開陳述可
    能係因時間久遠且其與被告間金錢往來複雜以致混淆或誤認
    ，甚或告訴人李林玉燕及李阿明猶飾詞隱瞞渠等之還款實情
    ，惟無論渠等所為之上開證述究係何因有上開瑕疵，此均僅
    涉及渠等與被告間民事債權債務關係之部分，而本件所涉乃
    被告是否涉犯偽造有價證券並進而行使之犯行，故於附表所
    示之3 紙本票均為被告所親寫，證人李林玉燕、李阿明、李
    靜雯及陳麗卿等人均證述並未親自或委託、授權他人用印，
    且被告所為辯稱顯有上開不合常情之情況下，自不得僅因證
    人李林玉燕及李阿明上開證述之瑕疵，即為有利於被告之認
    定。此外，被告辯稱伊與告訴人李林玉燕等人業已達成共識
    ，附表所示之3 紙本票係由案外人陳麗卿所開立云云，並提
    出桃園縣桃園市調解委員會調解書影本1 紙為證，然此結論
    乃被告與告訴人李林玉燕等間為解決此紛爭所達成之共識，
    其本身並無拘束法院之效力，本院自應依卷內所存之證據，
    具體認定之，故亦不得執此遽為有利於被告之認定，併此敘
    明。
  (四)綜上各述，堪認附表所示3 紙本票，確係被告未經告訴人李
    林玉燕、李阿明、李靜雯同意或授權而偽造之有價證券等情
    至明，被告前揭所辯，純核事後諉卸之詞，殊無可採，其所
    犯上開各犯行事證明確，均堪認定，應依法論科。衡情，一
    般通常有智識能力之人若欲行使偽造之有價證券，應會於行
    使前數日始行偽造該有價證券，故本件被告偽造有價證券之
    時間點應認定為其行使（即98年2 月27日）前之某日，附此
    敘明。又被告選任之辯護人雖為被告聲請傳喚證人蘇水德以
    證明告訴人李林玉燕確實曾開立附表所示之3 紙本票，然證
    人蘇水德於偵查中業已到庭結證其並未看過如附表所示之3
    紙本票等情，已如前述，故實無傳訊之必要，附此敘明。另
    被告選任之辯護人雖為被告聲請測謊以明案情，惟本件犯罪
    事實已臻明確，故亦無庸將被告及證人李林玉燕送測謊，併
    此敘明。
二、核被告所為，係犯刑法第201 條第1 項之意圖供行使之用而
    偽造有價證券罪。其利用不知情之刻印店人員偽刻「林玉燕
    」、「李美雲」及「李阿明」之印章，為間接正犯。其偽刻
    「林玉燕」、「李美雲」及「李阿明」印章及偽造渠等印文
    之行為，為偽造本票有價證券之部分行為，且其偽造有價證
    券後持以行使，行使偽造有價證券之低度行為，為意圖供行
    使之用而偽造有價證券之高度行為所吸收，均不另論罪。又
    查被告係於密接之時間、地點且無從分別其先後而偽造如附
    表所示之3 紙本票，各行為之獨立性極為薄弱，依一般社會
    健全觀念，在時間差距上難以強行分開，故在行為次數之評
    價上，以視為數個舉動之接續施行，合為包括之一行為較為
    合理，故本件被告基於單一偽造有價證券犯意下而為上開接
    續行為，侵害李林玉燕、李靜雯及李阿明之法益，乃一行為
    侵害數法益，應依刑法第55條前段，從一重處斷。又被告雖
    於行使該有價證券後，另行偽造「陳麗卿」之印文，然此部
    分與其前揭偽造「林玉燕」、「李美雲」及「李阿明」之印
    文部分並非一罪關係，亦非起訴效力所及，本院自不得併予
    審究，併此敘明。爰審酌被告因告訴人李林玉燕、李阿明積
    欠其債務不予返還，為使告訴人李林玉燕及李阿明出面處理
    該筆債務，不思以正當途徑處理，竟率爾以偽造有價證券之
    方式為之，所為誠屬不該，另盱衡其素行、犯罪動機、目的
    、手段、犯罪後未坦承犯行之犯後態度暨其業與告訴人等達
    成和解，桃園市調解委員會調解書及刑事撤回告訴狀各1 紙
    在卷可佐（參見本院審訴卷第45頁至第46頁）等一切情狀，
    量處如主文所示之刑。末扣案如附表所示偽造之本票共3 紙
    ，屬偽造之有價證券，均應依刑法第205 條規定宣告沒收。
    至上開3 紙本票上偽造如附表所示之印文，因隨同該本票沒
    收，自無庸再依刑法第219 條之規定諭知沒收。另被告利用
    不知情之刻印店人員偽刻如附表所示之「林玉燕」、「李美
    雲」及「李阿明」3 人之印章3 枚，雖未扣案，但不能證明
    業已滅失，均應依刑法第219 條之規定，宣告沒收。
據上論斷，應依刑事訴訟法第299 條第1 項前段，刑法第201 條
第1 項、第205 條、第219 條、第55條前段，刑法施行法第1 條
之1 第1 項、第2 項前段，判決如主文。
本案經檢察官吳靜怡到庭執行職務。
中    華    民    國    100     年    1     月    12  日
                  刑事第五庭審判長法  官  潘政宏
                                  法  官  劉淑玲
                                  法  官  石蕙慈
以上正本證明與原本無異。
如不服本判決應於收受判決後10日內向本院提出上訴書狀，並應
敘述具體理由。其未敘述上訴理由者，應於上訴期間屆滿後20日
內向本院補提理由書( 均須按他造當事人之人數附繕本) 「切勿
逕送上級法院」。
                                  書記官   羅婉榕
中    華    民    國   100    年    1     月    13    日
附表：
┌──┬─────┬───────┬─────┬────┬────┬─────┐
│編號│本票號碼  │金額（新臺幣）│付款地    │發票日  │到期日  │印      文│
├──┼─────┼───────┼─────┼────┼────┼─────┤
│ 1  │TS 091908 │500,000元     │大園鄉海口│88.10.20│96.8.20 │李美雲2 只│
│    │          │              │村1 鄰13號│        │        │林玉燕1 只│
│    │          │              │          │        │        │李阿明1 只│
├──┼─────┼───────┼─────┼────┼────┼─────┤
│ 2  │TS 091909 │500,000元     │大園鄉海口│88.10.20│96.8.20 │李美雲2 只│
│    │          │              │村1 鄰13號│        │        │林玉燕1 只│
│    │          │              │          │        │        │李阿明1 只│
├──┼─────┼───────┼─────┼────┼────┼─────┤
│ 3  │TS 091910 │500,000元     │大園鄉海口│88.10.20│96.8.20 │李美雲2 只│
│    │          │              │村1 鄰13號│        │        │林玉燕1 只│
│    │          │              │          │        │        │李阿明1 只│
└──┴─────┴───────┴─────┴────┴────┴─────┘
附錄本案論罪科刑依據之法條：
中華民國刑法第201條
（有價證券之偽造變造與行使罪）
意圖供行使之用，而偽造、變造公債票、公司股票或其他有價證
券者，處3 年以上 10 年以下有期徒刑，得併科 3 千元以下罰
金。
行使偽造、變造之公債票、公司股票或其他有價證券，或意圖供
行使之用，而收集或交付於人者，處 1 年以上 7 年以下有期徒
刑，得併科3 千元以下罰金。